臺灣高等法院刑事裁定　　　　　　　　　　　　　　九十三年度聲再字第四九一號
　　再審聲請人
　　即受判決人　甲○○原名陳.
　　　　　　　　乙○○
右列聲請人因妨害自由案件，對於本院九十二年度上訴字第一一五二號，中華民國九
十二年八月二十九日確定判決（臺灣板橋地方法院九十年度訴字第一七三六號、臺灣
板橋地方法院檢察署八十九年度偵續字第二八號、九十年度偵字第一二○○一號、第
一二五一三號、第一六四七六號、第一六五九九號），聲請再審，本院裁定如左：
    主  文
再審之聲請駁回。
    理  由
一、聲請意旨略以：秘密證人吳麗秋、涂金煌在警員指示下以不實之供詞，分別於刑
    事判決之前警詢筆錄所製作之筆錄，並有偵審各庭均引該不實之筆錄作為論罪科
    刑，根本是冤枉再審聲請人即被告甲○○、乙○○（均簡稱聲請人）。秘密證人
    吳麗秋、涂金煌等人，明知聲請人已被羈押禁見起訴，自受良心之自責，而於民
    國（下同）九十一年一月十五日上午十時五分許，在電話中和聲請人甲○○談話
    ，第二頁吳麗秋供稱：「（作偽證後曾自殺獲救）也是事實發生之後啊‧‧‧因
    為我也‧‧‧我不知道說什麼‧‧‧我百口莫辯」、「你們所有身上罪名都往我
    身上推，我說，事情發生絕對不是，不是我蓄意的，也不是我願意的」、「我也
    很想啊！我之前，我之前就像刑大的人說，你‧‧‧你們這樣真的是逼我走絕路
    ，當初是你們來找我的，你今天‧‧‧你們這樣，你們‧‧‧真的‧‧‧完全都
    不顧我」、「你們完全都沒有‧‧‧不顧我，真的不是我蓄意的，也不是我願意
    ，我只能這樣子講」等語，以及參照劉同仁、林傳福親自出具之聲明書，和鄭文
    正所寫之紙條，當可佐證聲請人二人係被誣陷，受害人亦表示，他們乃與同往警
    局，之後受警員威迫他們坦承上開罪責，惟因大家均不懂法律，內心恐懼萬分，
    不明其所云云，乃逕聽其所命，按捺指印又簽名於筆錄之上，所能想快回家，未
    慮因罹有害於他人有受到刑章，應認為本件聲請人有再審之原因，爰依刑事訴訟
    法第四百二十條第一項第六款聲請再審等語，並提出吳麗秋與甲○○電話錄音帶
    及譯文、劉同仁、林傳福親自出具之聲明書影本及鄭正文所寫紙條影本各一份為
    新證據。
二、按因發現確實之新證據，足認受有罪判決之人應受無罪之判決者，為受判決人之
    利益，得聲請再審，刑事訴訟法第四百二十條第一項第六款定有明文。而所謂「
    發見新證據」，係指該證據當時已經存在，為法院及當事人所不及知，不及調查
    斟酌，至其後始行發見，且就證據本身形式上觀察，固不以絕對不須經過調查程
    序為條件，但必須顯然可認為足以動搖原有罪確定判決，而為受判決人無罪、免
    訴、免刑或輕於原判決所認罪名之判決者為限。此受理聲請再審之最後事實審法
    院，應就聲請再審理由之所謂「新證據」，須具備於事實審判決前已經存在，為
    法院、當事人所不知，事後方行發見之「嶄新性」，及顯然可認足以動搖原有罪
    確定判決，應為無罪、免訴、免刑或輕於原判決罪名之「顯然性」二要件，加以
    審查，為判斷應否准予開始再審之準據，有最高法院八十五年度台抗字第三○八
    號裁定可資參照。又所謂「確實之新證據」，係指其證據之本身在客觀上可認為
    真實，勿須經過調查，即足以動搖原判決，使受刑人得受有利之裁判者而言，若
    在客觀上就其之真實性為如何，尚欠明瞭，非經相當之調查，不能辨其真偽，即
    與確實新證據之「確實」含義不符，亦難據為聲請再審之理由，最高法院七十年
    度台抗字第一六一號裁定足資參照。
三、經查，原確定判決認聲請人共同犯有以非法之方法，剝奪人之行動自由罪，係以
    被害人劉同仁、鄭正文、穆秋香分別於警詢、偵審中之指訴、共同被告涂金煌、
    何啟順、江志韋、潘建宏、張學文、張英傑之供述，以及證人李淑華、吳麗秋於
    偵查中之證詞為證，並有被害人簽捺之保管條、立據、還款收據、支票、退票理
    由單可資佐證。聲請人犯有上開罪名，罪證已臻明確。本件聲請人雖提出吳麗秋
    與甲○○電話錄音帶及譯文、劉同仁、林傳福親自出具之聲明書影本及鄭正文所
    寫紙條影本各一份為新證據，證明聲請人並無妨害自由之犯行。惟查，再審聲請
    人提出之上開電話錄音帶及其譯文，以及劉同仁、林傳福所書之聲明書暨鄭正文
    所寫紙條影本之真實性如何，尚須經傳喚上開證人進行調查程序；且本件案發時
    距今已逾四年，證人吳麗秋、劉同仁、林傳福及鄭正文等人如到庭陳述，其證言
    之真實性如何，復須調查其他事證以明究竟，無法逕以上開證據遽認聲請人之主
    張屬實，其所提之證據未達顯然足以動搖原有罪確定判決之程度，核與上開發現
    確實之新證據之法律規定不合，揆之前開說明，聲請人依據刑事訴訟法第四百二
    十條第一項第六款規定聲請再審，為無理由，應予以駁回。
據上論斷，應依刑事訴訟法第四百三十四條第一項，裁定如主文。
中　　　華　　　民　　　國　　九十三　　年　　 十二 　　月　　二十七　　日
                              臺灣高等法院刑事第二十庭
                                  審判長法  官  趙　功　恆
                                        法  官  李　春　地
                                        法  官  鄧　振　球
右正本證明與原本無異。
如不服本裁定，應於收受送達後五日內向本院提出抗告狀。
                                        書記官  洪　秋　帆
中　　　華　　　民　　　國　　九十三　　年　　 十二 　　月　　二十七　　日
